【裁判字號】    92,抗,403
【裁判日期】    920527
【裁判案由】    誣告
【裁判全文】
臺灣高等法院臺中分院刑事裁定                      九十二年度抗字第四三號
    抗  告  人
    即 自 訴人  甲○○
                乙○○
    被      告  丙○○
右抗告人，因被告誣告案件，不服臺灣臺中地方法院中華民國九十二年四月七日裁定
（九十一年度自字第七二二號）提起抗告，本院裁定如左：
    主      文
抗告駁回。
    理      由
一、抗告意旨如附件之抗告狀。
二、按受命法官於自訴案件第一次審判期日前訊問及調查結果，如認為案件有刑事訴
    訟法第二百五十二條至第二百五十四條之情形者，得以裁定駁回其自訴，為刑事
    訴訟法第三百二十六條第三項定有明文。次按，犯罪事實應依證據認定之，無證
    據不得推定其犯罪事實，為刑事訴訟法第一百五十四條定有明文。又按，認定不
    利於被告之事實，須依積極證據，茍積極證據不足為不利於被告事實之認定時，
    即應為有利於被告之認定，更不必有何有利之證據（參照最高法院三十年上字第
    八一六號判例音旨）。且按，誣告罪之成立，以意圖他人受刑事處分虛構事實而
    向該管公務員申告為其要件，故其所訴事實，雖不能證明係屬實在，而在積極方
    面尚無證據證明其確係故意虛構者，仍不能遽以誣告罪論處，又告訴人所訴事實
    ，不能證明其係實在，對於被訴人為不起訴處分確定者，是否構成誣告罪，尚應
    就其有無虛構誣告之故意以為斷，並非當然可以誣告罪相繩（參照最高法院四十
    六年臺上字第九二七號、五十九年臺上字第五八一號判例）。
三、本件自訴意旨如附件刑事自訴狀所載。自訴人甲○○乙○○，認被告丙○○涉有
    誣告罪嫌，無非以自訴人二人涉犯誣告罪嫌，業經臺灣臺中地方法院檢察署檢察
    官於民國九十一年五月十九日以八十八年度偵字第二二○六九號不起訴處分，上
    開不起訴處分書引述之原審八十七年度自字第三七○號被告為丙○○，因認被告
    涉犯誣告罪云云。
四、本院經查，八十八年十月二十八日，自訴人二人經匿名者具狀向臺灣臺中地方法
    院檢察署，告發其等涉嫌誣告罪，該匿名者以打字方式略稱：『一、被告甲○○
    、乙○○明知刑法及貪污治罪條例之公務員圖利罪，其所保護之法益，為公務員
    對國家服務之忠誠規律及國家之利益，縱其犯罪結果，於私人權益不無影響，但
    其直接被害者為國家法益，而非私人權益。縱任自訴人因被告之行為至其受有損
    害，亦屬間接之被害，而非直接被害，依照上開說明，即不得提起自訴（最高院
    七十年臺上字第一七九九號判例及七十三年臺上字第八七五判例可資參照）。經
    查，本件被告甲○○、乙○○明知上開不得提起自訴之規定，且上開臺灣臺中地
    方法院檢察署檢察官為不起訴處分及臺灣高等法院臺中分院檢察署檢察長之處分
    及臺灣臺中地方法院法官之判決均於法有據，詎被告二人竟為誣告上開公務員而
    連續向臺灣臺中地方法院、臺中市政府、臺灣臺中地方法院檢察署、臺灣省政府
    等單位之公務員提出八十七年度自字第三七○號、八十七年度自字第五八七號、
    八十七年度自字第七四○號、八十七年度自字第八三一號、八十七年度自字第八
    三二號、及八十八年度自字第三二六號、八十八年度自字第五○○號、八十八年
    度自字第七八五號、八十八年度自字第八六五號、八十八年度自字第九一五號、
    八十八年度自字第九五六號、八十八年度自字第一○五一號、八十八年度自字第
    一一一一號、八十八年度自字第一一八六號等自訴案件，惟均經不受理判決，現
    仍繼續提出中，惟尚未經判決，二年餘自訴人二人顯已明知上開不受理之依據及
    上開公務員之處理均無何於法不合之處，仍一再就同一理由提起訴訟，此觀其二
    人不經上訴程序請求救濟，顯已明知上開各公務員並無瀆職情事且不得提起自訴
    仍提起，渠二人均有誣告之故意無訛。二、被告二人所為，均係犯刑法第一百六
    十九條之意圖他人受刑事或懲戒處分，向該管公務員誣告罪』等語，業據原審調
    取臺灣臺中地方法院檢察署八十八年度偵字第二二○六九號偵查卷查明在卷，並
    有該卷之影印本在卷可稽，茲經原審及本院遍查上開偵查卷，上開案件偵查開始
    ，乃因不詳人士告發而起，並未有被告丙○○對自訴人二人，向臺灣臺中地方法
    院檢察署或該管公務員提出告訴、告發渠等二人誣告犯嫌之情事，況且，該偵查
    卷自始至終均未傳訊被告丙○○，可見自訴人指稱該案件係由被告所告發云云，
    尚非有據。再者，原審復調閱原審另案之八十七年度自字第三七○號瀆職案件核
    閱結果，該案係自訴人二人以被告丙○○涉犯瀆職罪嫌提起自訴，經原審判決自
    訴不受理確定在案，而遍查上開案卷，上開案件亦未曾傳訊被告丙○○，復無被
    告丙○○對自訴人二人有何申告犯罪之情事，是以尚無實據可證被告丙○○有向
    該管公務員申告自訴人二人之事實，更遑論被告丙○○係意圖他人受刑事或懲戒
    處分而向該管公務員誣告。此外，原審復查無其他積極證據，足資證明被告有自
    訴人所指犯行，原審遂裁定駁回本件自訴，經核自無不合。抗告意旨，並未提出
    客觀事證，猶執上情指摘原裁定不當，自為無理由，其抗告應予駁回。
據上論結，應依刑事訴訟法第四百十二條，裁定如主文。
中      華      民      國      九十二     年     五      月   二十七   日
                                臺灣高等法院臺中分院刑事第二庭
                                      審判長法  官  羅  禮  政
                                            法  官  陳  欣  安
                                            法  官  蔡  聰  明
右正本證明與原本無異。
不得抗告。
                                            書記官  郭  振  祥
中      華      民      國      九十二     年     五      月   二十八   日
                                                                        Ａ


司法院資訊處製作；財團法人民間司法改革基金會備份。
